臺灣桃園地方法院民事判決　　　　　　　93年度重訴字第10號
原　　　告　捷美利國際企業有限公司
法定代理人　甲○○　同上
訴訟代理人　王年柿律師
　　　　　　黃永琛律師
複代理人　　郭鎮周律師
　　　　　　劉桂君律師
　　　　　　乙○○
被　　　告　五行國際企業有限公司
法定代理人　丙○○
訴訟代理人　劉　楷律師
　　　　　　黃欣欣律師
複代理人　　蔡文燦律師
上列當事人間請求給付貨款事件，於民國94年5 月12日言詞辯論
終結，本院判決如下：
    主  文
被告應給付原告新臺幣伍佰肆拾捌萬玖仟貳佰玖拾肆元及自民國
九十三年二月五日起至清償日止按週年利率百分之五計算之利息
。
原告其餘之訴駁回。
訴訟費用由被告負擔十分之六，餘由原告負擔。
本判決原告勝訴部分於原告以新臺幣壹佰捌拾參萬元或慶豐銀行
北桃園分行無記名可轉讓定期存單為被告供擔保後得假執行。但
被告以新臺幣伍佰肆拾捌萬玖仟貳佰玖拾肆元為原告供擔保後，
得免為假執行。
原告其餘假執行之聲請駁回。
    事實及理由
一、本件被告經合法通知，無正當理由未於最後言詞辯論期日到
    場，核無民事訴訟法第386 條所列各款情形，爰依原告聲請
    ，由其一造辯論而為判決。
二、按訴狀送達後，原告不得將原訴變更或追加他訴，但請求之
    基礎事實同一者，不在此限，民事訴訟法第255 條第1 項第
    2 款定有明文。本件原告起訴時原主張之請求權基礎為買賣
    關係，嗣於訴訟繫屬中，變更依兩造間所簽定之合夥契約之
    法律關係，請求被告給付系爭貨款，核其所為雖屬訴之變更
    ，惟其據以請求法院判決之基礎事實係屬同一，所利用之訴
    訟證據資料亦具有同一性，參諸前揭法條之規定，其訴之變
    更應予准許。
三、原告起訴主張：
  (一)兩造與訴外人立石和國際股份有限公司（以下簡稱立石和公
    司）於民國90年10月16日簽訂合夥契約書，由原告負責產品
    之製造，並由被告負責行銷。被告於90 年10 月至12月間陸
    續收受原告所出貨之沖泡式健康食品等貨品，價金分別為(1)
    90年10月份新臺幣（下同）2,852, 781元、(2)同年11月份3,
    970,137 元，(3)同年12月份2,636, 513元，共計9,459,431
    元，原告業將貨品全數送交被告行銷。依兩造前揭合夥契約
    書之約定，被告付款方式為：每月月底結帳，次月6 日請款
    ，開立請款日起算1 個月支票。關於前開90年10月份之貨款
    ，被告係簽發發票日為91年1 月6 日之支票1 張用以支付該
    貨款，而原告亦同意被告延期清償而收受上開支票，因為於
    被告所簽發支票到期前原告並不得另請求被告支付貨款，顯
    然兩造已合意變更該月份貨款之清償期；另90年11月份、12
    月份之貨款，依兩造之前開合夥契約書約定次月6 日請款，
    開立請款日起算1 個月支票，同前理由，雙方所約定之清償
    期分別為91年1 月6 日、91年2 月6 日，詎前開支票屆期提
    示竟退票，其餘90年11月份、12月份貨款被告亦迄未清償，
    爰依前開合夥契約之法律關係請求被告給付貨款。
  (二)並聲明：
    1.被告應給付原告9,459,431 元，及自起訴狀繕本送達翌日
      起至清償日止，按年息百分之5 計算之利息。
    2.原告願以現金或慶豐銀行北桃園分行無記名可轉讓定期存
      單供擔保請准宣告假執行。
四、被告抗辯：
  (一)本件貨款債權分別發生於90年10、11、12月間，原告於93年
    1 月2 日起訴請求本件貨款，均已罹於民法第127 條第8 款
    之2 年時效期間，被告爰主張時效抗辯。
  (二)原告之法定代理人甲○○於91年1 月15日代表原告發函給被
    告之下游經銷商，以不實之言論惡意詆毀被告公司之負責人
    李漢揚，誘使經銷商與被告解除經銷契約。甲○○涉犯妨害
    名譽罪部分業經被害人李漢揚提出告訴，經本院以93年度簡
    上字第9 號刑事判決判處有期徒刑3 月確定在案。原告上開
    行為，使被告受有預期營利之銷售利益損害，損害金額為13
    ,203,302 元 ，被告自得依民法第184 條第1 項後段之規定
    ，向原告請求損害賠償，並主張以此與原告請求之貨款相抵
    銷。
  (三)並聲明：原告之訴及假執行之聲請均駁回；如受不利之判決
    ，請准供擔保免為假執行。
五、兩造不爭執之事實
  (一)兩造與訴外人立石和公司於90年10月16日簽訂合夥契約書，
    由原告負責產品之製造，並由被告負責行銷。被告於90年10
    月至12月間陸續向原告進貨之沖泡式健康食品價金分別為(1)
    90 年10 月份2,852,781 元、(2)同年11月份3,970,137 元，
    (3)同年12月份2,636,513 元，共計9,459,431 元，被告均尚
    未付款。
  (二)依兩造前揭合夥契約書之約定，被告付款方式為：每月月底
    結帳，次月6 日請款，開立請款日起算1 個月支票。關於90
    年10月份之貨款，被告係簽發發票日為91年1 月6 日之支票
    1 張用以支付該貨款，而原告同意收受之，該支票屆期退票
    。
  (三)原告之法定代理人甲○○於91年1 月15日致函被告之下游經
    銷商，其涉犯妨害名譽罪部分業經本院以93年度簡上字第9
    號刑事判決判處有期徒刑3 月確定在案。
六、兩造於94年3月10日言詞辯論時，協議簡化爭點如下：
  (一)原告之系爭貨款請求權是否已罹於2年之消滅時效期間？
  (二)被告是否得主張抵銷？其得主張抵銷之金額為何？
七、本院判斷：
  (一)依系爭合夥契約書第7 條、第9 條、第11條、第12條之規定
    ，原告為純製造產品，不得自行販售，被告與立石和公司則
    須負責原告所製造產品之基本產量，合夥契約3 方均同意，
    馬來西亞、新加坡市場由原告繼續經營，其他則由被告及立
    石和公司有計劃拓展，至於被告之付款方式則為每月月底結
    帳，原告於次月6 日請款，被告須開立請款日起算1 個月之
    支票以給付貨款，是依上述合夥契約之內容，雖有「合夥」
    之名稱，實則並非民法上之「合夥」法律關係，被告應係負
    責經銷販售原告所生產之產品。按社會上所稱之「經銷商契
    約」係指商品之製造商或進口商將其製造或進口之商品，經
    由經銷商為商品之販賣，以維持或擴張其商品之銷路，而由
    製造商或進口商與經銷商所訂之契約，至其法律上之性質，
    則依其契約之具體內容，可能有三種類型，即具「買賣契約
    」之性質者、具「行紀契約」之性質者、及具「代辦商契約
    」之性質者，不同類型之當事人間之權利義務關係自屬不同
    。本件原告代理人王年柿律師主張：被告係以自己之名義銷
    售系爭貨品，銷售所得全歸被告，並不須對原告收取報酬，
    被告只須於每月底結帳付貨款給原告等語（見本院卷(二)第
    249 頁），再觀諸被告所提出之出貨單，亦係以被告之名義
    出貨，客戶所匯之貨款亦係匯入被告公司名下之帳戶（見本
    院卷第83頁以下），而被告訴訟代理人亦主張兩造間並無盈
    餘分配問題（見本院卷(二)第249 頁，至原告另一位訴訟代理
    人雖主張報酬部分係依照合夥契約書第14條每3 個月分配一
    次云云，惟其此主張與原告前開訴訟代理人及被告之主張並
    不相同，本院應依原告前開訴訟代理人及被告之相同主張作
    為認定事實的基礎。況系爭合夥契約書第14條全文為「每3
    個月分配盈餘一次，按出資額之比率分配之；如有虧損，亦
    按出資額比率分擔」，衡諸當事人之真意，應係針對被告公
    司經營事業若扣除成本後有盈餘或虧損，則按三方出資額之
    比例分配被告公司之盈餘或分擔虧損，並非針對系爭貨款而
    言）等語，是核前開合夥契約之法律性質，應係較接近於具
    「買賣契約」性質之經銷契約，而與「行紀契約」（指以自
    己之名義，為他人之計算，為動產之買賣或其他商業上之交
    易，而受報酬之營業）、「代辦商契約」（指非經理人而受
    商號之委託，於一定處所或一定區域內，以該商號之名義，
    辦理其事務之全部或一部之人），均有不同。
  (二)按商人、製造人、手工業人所供給之商品及產物之代價請求
    權，因2 年間不行使而消滅，民法第127 條第8 款定有明文
    。原告請求系爭貨款，乃其所供給之商品的代價，且兩造間
    所訂系爭合夥契約之法律性質，係屬較接近於「買賣契約」
    性質（已如前述），即應適用前開2 年時效期間之規定。原
    告雖引用最高法院51年度台上字第294 號判例而主張兩造間
    為委任關係，並主張應適用15年之時效云云，惟前開判例之
    基礎事實乃「一造所生產之報紙，『委託』另一造『代為』
    分銷，『分銷所得之價款』按期繳納」，與本件被告係以自
    己名義銷售系爭貨品，並自行賺取銷售之差價的情形顯不相
    同，本件被告既非受原告指示而受委託處理事務，自無從比
    附援引前開判例，附此敘明。
  (三)按消滅時效，自請求權可行使時起算，民法第128 條前段定
    有明文；又請求權定有清償期者，自期限屆滿時起即可行使
    ，其消滅時效應自期限屆滿時（即清償期到期後）起算（最
    高法院29年上字第1489號判例參照）。經查：
    1.90年10月份之貨款部分：
      兩造前揭合夥契約書雖約定，系爭貨款之付款方式為：每
      月月底結帳，次月6日 請款，開立請款日起算1 個月支票
      ，然關於90年10月份之貨款，被告係簽發發票日為91年1
      月6 日之支票用以支付貨款，原告亦予收受之情為兩造所
      不爭執；斟諸系爭合夥協議書係於90年「10月16日」始簽
      訂，而「90年10月份」之貨款金額勢必包括簽約「前」和
      簽約「後」之貨款，則90年10月份之全部貨款是否均適用
      前開於90年10月中旬甫訂立之系爭合夥契約之付款約定，
      即有疑義。再佐以，兩造間就系爭貨品之交易行為，早在
      簽訂系爭合夥協議書前之89年9 月即開始，而於系爭合夥
      契約書簽訂前，兩造關於貨款支付之方式與系爭合夥契約
      書之約定並不相同；又證人駱玉莎於本院93年度簡上字第
      9 號刑事案件中證稱：原告之法定代理人於「90年11月16
      日」傳真文件到被告，要求被告自「90年11月份」起於每
      月1 日收到上月貨款對帳單後，應於收到對帳單之當月6
      日開立1 個月期票或現金給原告乙節，亦為被告所不爭執
      （見本院卷(二)第228 頁）；而原告之訴訟代理人於本院93
      年7 月13日言詞辯論時主張90年10月份之貨款清償期雙方
      同意為91年1 月6 日乙節，亦為被告之訴訟代理人所不爭
      執（見本院卷(一)第73、74頁），則本院即應以前開兩造不
      爭執之事實，作為認定本件90年10月份貨款清償期之基礎
      ，是應認90年10月份貨款之清償期應係「91年1 月6 日」
      。準此，90年10月份之貨款債權時效，應自91年1 月6日
      起算（被告主張應自90年10底起算尚無足採），而查，原
      告係於93年1 月5 日提起本件訴訟（此有起訴狀上之本院
      收文戳為憑），尚未罹於2 年之時效期間應可認定。是原
      告請求被告給付90年10月份之貨款2,852,781 元，應予准
      許。
    2.90年11月份之貨款部分：
      90年11月份之貨款，應依前述兩造合夥契約書所約定之內
      容「每月月底結帳，次月6 日請款，開立請款日起算1 個
      月支票」而為認定。前開合夥契約書既約定「次月6 日請
      款」，則應以90年12月6 日為兩造約定之原告就90年11月
      份貨款，得行使請求權之時間。雖前開合夥契約書尚約定
      被告得開立「請款日起算1 個月」之支票，惟按支票債務
      係新債清償之新債務，舊債務於新債務清償前並不消滅，
      故原舊債務時效起算之時點並不因新債務發生而受影響。
      原告雖主張：倘新債務之清償期後於舊債務，則與雙方同
      意變更舊債務之清償期無異，應認舊債務之清償期已變更
      至與新債務之清償期相同云云，惟原告之貨款債權既與票
      據債權，在法律上為各別獨立之請求權，則各該債權之請
      求權可行使時間即應分別認定，況本件90年11月份之貨款
      ，被告亦尚未簽發任何票據交付原告乙節為兩造所不爭執
      ，自無原告所主張之「新債務之清償期後於舊債務」之情
      形。是以，系爭90年11月份之貨款債權既已於90年12月6
      日即得行使，則自90年12月6 日起算，迄至原告93年1 月
      5 日提起本件訴訟，已逾2 年之時效期間，本件被告既已
      主張時效抗辯，則原告請求被告給付90年11月份共3,970,
      137 元之貨款，乃屬無理由，應予駁回。
    3.90年12月份之貨款部分：
      90年12月份之貨款，同前述理由，依前述兩造合夥契約書
      之約定，應以「次月6 日」之請款日（即以91年1 月6 日
      ）為原告得行使請求權的時間。則自91年1 月6 日起算，
      迄原告於93年1 月5 日提起本件訴訟，尚未罹於2 年之時
      效期間，是以原告請求被告給付90年12月份之貨款2,636,
      513 元，應予准許。
  (四)被告雖主張：原告之法定代理人以毀謗信件誘使經銷商與被
    告解約，致被告受有預期營利銷售利益的消極損害共13,203
    ,302 元 ，而欲依民法第184 條第1 項後段之規定，向原告
    請求損害賠償（見本院卷(二)250 頁）。惟查，觀諸被告所提
    出之毀謗信函內容（見本院卷(一)27頁），原告之法定代理人
    甲○○所毀謗的對象乃「李漢揚」個人，而非被告「五行國
    際企業有限公司」，本院93年度簡上字第9 號刑事判決亦同
    此認定，被告據此對原告主張有損害賠償債權已屬無據。其
    次，原告縱於前開信函中稱：「各位經銷伙伴們，我們將給
    予更優惠的空間（歡迎伙伴回娘家專案），請儘速與我們聯
    絡」等語，然價格競爭乃自由經濟交易市場之常態，自難認
    原告提供經銷商優惠價格之行為乃以背於善良風俗之方法加
    損害於被告。況被告雖主張其受有預期營利銷售利益的消極
    損害共13,203 ,302 元，然完全未舉證以實其說，僅以附於
    本院91年度重訴字第348 號卷內之自89年9 月至90年12 月
    間之被告公司各月份支出明細欲證明其損害，然被告於本件
    所主張之損害既為預期銷售利益的消極損害，與其公司各月
    份之支出顯然無關，又被告公司雖經原告停止供貨現仍繼續
    營運乙節，亦為被告所不爭執（見本院卷(二)第251 頁），則
    其自89年9 月迄至90年12月間之支出，乃其公司營運所必要
    ，顯難謂係損害。是以，被告主張抵銷顯然無據。
八、從而，原告依系爭合夥契約書之法律關係，請求被告給付5,
    489,294 元及自起訴狀繕本送達翌日（93年2 月5 日）起至
    清償日止按週年利率百分之5 計算之利息，洵屬正當，應予
    准許。逾此範圍之請求為無理由，應予駁回。
九、本件事實已臻明確，兩造其餘之攻擊或防禦方法，及未經援
    用之證據，經本院斟酌後，認為與判決基礎之事實並無影響
    ，均不足以影響本裁判之結果，自無庸一一詳予論駁之必要
    ，併此敘明。
十、本件兩造均陳明願供擔保，請准宣告假執行及免為假執行，
    就原告勝訴部分，經審酌均無不合，爰分別酌定相當擔保金
    額，准許之，至原告敗訴部分，其假執行之聲請已失所附麗
    ，併予駁回。
結論：本件原告之訴為一部有理由，一部無理由，依民事訴訟法
第385 條第1 項前段、第79條、第390 條第2 項、第392 條第2
項，判決如主文。
中　　華　　民　　國　　94　　年　　5 　　月　　26　　日
　　　                民事第一庭　法　官　林曉芳
以上為正本係照原本作成
如對本判決上訴，須於判決送達後廿日內向本院提出上訴狀
中　　華　　民　　國　　94　　年　　5 　　月　　26　　日
　                              　書記官　葉菽芬
